【裁判字號】    89,易,4795
【裁判日期】    900118
【裁判案由】    偽造文書
【裁判全文】
臺灣板橋地方法院刑事判決                        八十九年度易字第四七九五號
    公  訴  人  臺灣板橋地方法院檢察署檢察官
    被      告  乙○○
右列被告因偽造文書案件，經檢察官提起公訴（八十九年度偵字第一七○九一號），
本院判決如左：
    主  文
乙○○行使變造之營業小客車駕駛人職業登記證，足以生損害於公眾及他人，累犯，
處有期徒刑月，如易科罰金以佰元折算壹日，扣案之「甲○○」營業小客車駕駛
人職業登記證（證號：○九五六七九）上經變造為「乙○○」之相片部分沒收；又意
圖為自己不法之所有，而侵占遺失物，處罰金參仟元，如易服勞役以佰元折算壹日
。
    事  實
一、乙○○曾於民國（下同）八十七年一月十九日因違反麻醉藥品管制條例案件，經
    本院判處有期徒刑四月確定，於八十七年十月一日在監執行完畢，猶不知悔改，
    於八十八年六月中旬某日，在其向位於臺北縣中和市○○路之「昌立」計程車行
    所租用之營業用小客車（車牌號碼：Ｈ６—９３０號）內，見甲○○所遺失之臺
    北縣營業小客車駕駛人職業登記證（證號：０９５６７９）置放車內，竟意圖為
    自己不法之所有，予以侵占入己（侵占遺失物罪部分業已罹於追訴權時效），其
    後復意圖供行使之用，於八十九年六月中旬某日，在其位於臺北縣板橋市○○路
    九一巷二四號四樓之住處內，將上開職業登記證上甲○○之身分證字號（原號碼
    ：Ｚ000000000號）及相片，變造為Ｚ000000000號，並換貼
    其本人之相片，嗣即將該經變造之「甲○○」營業小客車駕駛人職業登記證置放
    其車內用以行使，足以生損害於甲○○本人及監理機關對營業小客車駕駛人職業
    登記證管理之正確性。乙○○另於八十九年五月初某日，駕駛其所承租之前開營
    業用小客車行經臺北縣板橋市○○路時，因發現其前在臺北縣新莊市○○○路與
    八德街口，所搭載之乘客丙○○所有之行動電話（廠牌：摩拖羅拉ＭＯＴＯＲＯ
    ＬＡ牌；型號：小海豚ＣＤ９３８型；顏色：銀黑色）乙支及在該行動電話內由
    中華電信股份有限公司授權使用之ＳＩＭ卡（卡號：ＮＳＳ９９ＢＤ３２９２４
    ２）乙張，於下車之際遺留於其車內，竟意圖為自己不法之所有，予以侵占入己
    。嗣於八十九年九月六日晚上七時許，經警在臺北市萬華區○○○路華中橋下查
    獲，並扣得上開經變造之「甲○○」營業小客車駕駛人職業登記證乙張，而循線
    偵悉上情。
二、案經臺北市政府警察局萬華分局報請臺灣板橋地方法院檢察署檢察官偵查起訴。
    理  由
一、訊據被告乙○○對其於八十八年六月中旬某日，在其所租用之營業用小客車內，
    侵占被害人甲○○所有之營業小客車駕駛人職業登記證，其後於八十九年六月中
    旬某日，在其住處內將上開職業登記證予以變造，另於同年五月初某日，侵占所
    搭載之乘客丙○○遺失於該營業用小客車內含ＳＩＭ卡之行動電話乙支等情均供
    承不諱，核與被害人甲○○、丙○○於警訊時之指述情節相符，惟其則矢口否認
    有行使上開變造職業登記證之犯行，辯稱：其並無將上開變造之職業登記證放在
    車上，而是將該證放在車廂抽屜內，並無行使之，因為該證一看便知係經變造，
    且已經過期，其只是無聊才去變造該證云云。惟查，前述行使變造職業登記證之
    事實，業據被告於警訊及偵查中即坦承不諱（偵查卷第八頁背面、第二九頁背面
    ），則其於偵查中既亦陳稱其係因之前並無職業登記證，被開罰單多次，故撿得
    該登記證後，即持以駕駛計程車使用等情至明（見偵查卷第二○頁背面），顯見
    其係因擬用以行使而變造該職業登記證，其確有行使之情不虛。此外，並有變造
    之營業小客車駕駛人職業登記證、贓證物品清單各乙紙及臺北市政府警察局保安
    警察大隊贓物認領保管收據二紙附於偵查卷可稽，被告前開所辯，應係事後圖卸
    之詞，尚難採信，本件事證已臻明確，被告之犯行堪以認定。
二、查營業用小客車駕駛人職業登記證係屬於品行、能力、服務或其他相類證書之一
    種，乃特種文書，被告變造營業用小客車駕駛人職業登記證並持之行使及侵占遺
    失物之行為，核其所為，係犯刑法第二百十六條、第二百十二條之行使變造特種
    文書罪及同法第三百三十七條之侵占遺失物罪。其變造特種文書之低度行為，應
    為行使變造特種文書之高度行為所吸收，不另論罪。又其所犯行使變造特種文書
    與侵占遺失物二罪之間，犯意各別，罪名不同，應分論併罰之。末查被告曾於八
    十七年一月十九日因違反麻醉藥品管制條例案件，經本院判處有期徒刑四月確定
    ，於八十七年十月一日在監執行完畢，有臺灣高等法院檢察署刑事案件記錄簡覆
    表一份在卷可按，其前受有期徒刑執行完畢，於五年以內再犯本件有期徒刑以上
    之前開行使變造特種文書罪，為累犯，就該罪部分，應依刑法第四十七條之規定
    加重其刑。爰審酌被告之素行，與犯罪之動機、目的、手段、對被害人暨公益所
    造成之危害，及犯罪後之態度尚佳坦承部分犯行等一切情狀，分別量處如主文所
    示之刑，並就有期徒刑與罰金刑部分，依序各諭知易科罰金及易服勞役之折算標
    準，以示懲儆。至扣案之「甲○○」營業小客車駕駛人職業登記證（證號：○九
    五六七九）上經變造為「乙○○」之相片部分，係被告所有，且係其供本件犯罪
    所用之物，此據被告陳明在卷，爰依法予以宣告沒收。
據上論斷，應依刑事訴訟法第二百九十九條第一項前段，刑法第二百十六條、第二百
十二條、第三百三十七條、第四十一條、第四十二條第二項、第四十七條、第三十八
條第一項第二款，罰金罰鍰提高標準條例第一條前段、第二條，判決如主文。
本案經檢察官陳孟黎到庭執行職務
中      華      民      國      九十        年    一    月     十八     日
                                    臺灣板橋地方法院刑事第一庭
                                          法  官  邱  靜  琪
右正本證明與原本無異。
如不服本判決，應於判決送達後十日內，向本院提出上訴狀。
                                          書記官  劉  日  賓
中      華      民      國      九十        年    一    月     十九     日
附錄本案論罪科刑法條全文：
刑法第二百十二條
偽造、變造護照、旅券、免許證、特許證及關於品行、能力、服務或其他相類之證書
、介紹書，足以生損害於公眾或他人者，處一年以下有期徒刑，拘役或三百元以下罰
金。
刑法第二百十六條
行使第二百十條至第二百十五條之文書者，依偽造、變造文書或登載不實事項或使登
載不實事項之規定處斷。
刑法第三百三十七條
意圖為自己或第三人不法之所有，而侵占遺失物、漂流物或其他離本人所持有之物者
，處五百元以下罰金。


司法院資訊處製作；財團法人民間司法改革基金會備份。
